【裁判字號】    97,上易,2997
【裁判日期】    980211
【裁判案由】    妨害自由
【裁判全文】
臺灣高等法院刑事判決                97年度上易字第2997號
上  訴  人
即  被  告  丁○○
            甲○○
上列上訴人因妨害自由案件，不服臺灣板橋地方法院97年度易字
第2202號，中華民國97年10月14日第一審判決（起訴案號：臺灣
板橋地方法院檢察署96年度偵字第23537號），提起上訴，本院
判決如下：
    主  文
上訴駁回。
    事實及理由
一、本案經本院審理結果，認第1審以上訴人即被告丁○○、甲○○犯刑法第305條第1項之恐嚇罪，判處拘役50日，並諭知
    易科罰金折算之標準為新台幣1千元折算1日，認事用法及量
    刑均無不當，應予維持，並引用第一審判決書記載之事實、
    證據及理由（如附件）。
二、上訴人即被告丁○○上訴意旨略以：被告丁○○固有說原審
    判決書犯罪事實所載之言語，惟並無恐嚇故意，其乃為悍衛
    自身名譽所為情緒上之發洩。且以乙○○於對話中大聲責罵
    及斥責被告之情形，及事後要求被告以5萬元和解觀之，乙○○並無心性畏懼等語；上訴人即被告甲○○上訴意旨略以
    ：被告甲○○固有說原審判決書犯罪事實所載之言語，惟並
    無恐嚇故意，其乃為悍衛自身名譽所為情緒上之發洩。且以
    乙○○於對話中之言語及事後要求被告甲○○為其女說好話
    始願和解之情，可知乙○○並無心生畏懼等語。
三、按恐嚇罪之成立並不以行為人真有加害之意為必要，而被害
    人是否心生畏懼，亦應本於社會客觀經驗法則以為判斷基準
    ，本件被告2人以「我跟你講，我們很多人都一直在注意看
    ，大家都不高興。我跟你講，我底下有很多弟弟啦，那些弟
    弟我都跟他們講叫他們不要，稍安勿躁，你聽懂意思嗎？」
    、「你如果覺得那是流氓，我也沒有辦法，對不對。因為我
    弟弟是在做八家將，所以下面很多弟弟在靠我們吃飯，你聽
    得懂我的意思」、「你攏麥出門，時間到麥胡北出門，去讓
    人嚇到」等語告知，衡之社會一般常情，已足以使人認有加
    害之意，進而心生畏懼，乃人之常情。且本件被害人乙○○
    係為保護其女兒丙○○始與被告二人交涉，縱從被害人乙○○於與被告丁○○之對談中曾以強硬語氣應答，惟此係為保
    護近親當下所為之反射態度，要難謂此推論被害人無心生畏
    懼。況被告亦曾於96年8月23日凌晨前往被害人乙○○住處
    按門鈴尋丙○○未果，嗣被害人乙○○於96年8月25日旋遭
    被告2人以前揭言詞恐嚇，此對於被害人及其家人確已形成
    心理上之壓力。又縱如被告等所述被害人於其女兒丙○○因
    另涉他案而要求被告幫忙始願和解，惟此係屬雙方事後解決
    爭端之行為，要難以此推論被害人乙○○於被告等為惡害之
    告知時，無畏懼之產生。參以被害人乙○○於受惡害之告知
    後，旋即於翌日上午11時許至台北縣中和分局錦和派出所提
    出告訴，於此均難認被告等所辯被害人無產生心理畏懼之辯
    詞可採。因本件事證已明，被告等聲請訊問證人朱新凱、徐
    子婷所以證明被告等與被害人乙○○事後協調之情形，本院
    認無必要。從而，本件事證明確，原審為被告等恐嚇罪刑之
    諭知，核無不當。被告等上訴仍執陳詞指摘原判決不當，為
    無理由，均應駁回其上訴。
據上論斷，應依刑事訴訟法第373條、第368條，判決如主文。
本案經檢察官李叔芬到庭執行職務。
中    華    民    國    98    年    2     月    11    日
                  刑事第二十二庭審判長法  官  何菁莪
                                      法  官  李麗珠
                                      法  官  洪于智
以上正本證明與原本無異。
不得上訴。
                                      書記官  強梅芳
中    華    民    國    98    年    2     月    12    日
附錄：本案論罪科刑法條全文
中華民國刑法第305條
（恐嚇危害安全罪）
以加害生命、身體、自由、名譽、財產之事，恐嚇他人致生危害
於安全者
，處 2 年以下有期徒刑、拘役或 3 百元以下罰金。


司法院資訊處製作；財團法人民間司法改革基金會備份。
